【裁判字號】    90,交易,583
【裁判日期】    901130
【裁判案由】    過失傷害
【裁判全文】
臺灣高雄地方法院刑事判決                          九十年度交易字第五八三號
    公  訴  人  臺灣高雄地方法院檢察署檢察官
    被      告  辛○○
    選任辯護人  林鴻駿
    選任辯護人  許清連
右列被告因過失傷害案件，經檢察官提起公訴（九十年度偵字第八三七三號），本院
判決如左：
    主  文
辛○○因過失傷害人致重傷，處有期徒刑柒月。
    事  實
一、辛○○考領有普通小型車之駕駛執照，其於民國九十年一月二十三日凌晨三時五
    十分許，駕駛車號六Ｋ─三八五一號自用小客車，以時速約五十公里之速度由高
    雄市新興區○○○路西向東行駛，行經中正三路與忠孝一路口時，本應注意車輛
    行駛時，駕駛人應注意車前狀況，隨時採取必要之安全措施及聞有消防車、救護
    車、警備車等之警號時，不論來自何方，均應立即避讓，而當時情形正值深夜，
    該路段屬夜間有照明設備，路面狀況乾燥，且依其智識、能力，又無不能注意之
    情事，竟疏於注意，於通過上開交岔路口時，聞執行任務消防車之警號未立即閃
    避，猶勉強通過，致其車輛之前方與壬○○駕駛，由高雄市新興區○○○路北向
    南行駛車號為Ｚ○─二○○號正鳴放警笛行使交通優先權之消防車右側方撞擊，
    致該消防車翻覆，車上乘坐欲馳赴火警現場救災之消防人員壬○○受有頭部外傷
    、頸椎受傷之傷害；乙○○受有頭部外傷、左臉瘀傷十Ｘ三公分、右食指撕裂傷
    一公分之傷害；己○○受有頭部外傷、頭骨骨折、左臉挫傷腫脹、左頂區硬膜外
    出血、雙側額葉挫傷出血、雙肘挫傷之傷害；戊○○受有左肩及右前臂挫擦傷十
    五Ｘ五公分之傷害；庚○○受有左肘及右膝擦傷、左臀及右踝挫傷之傷害；丙○○則受有頭部外傷、臉部裂傷五公分、左側頭皮撕裂傷十二公分、右第三至第八
    肋骨骨折、左第二至第七肋骨骨折併連枷胸、血胸、腹內出血併肝臟裂傷等身體
    上重大難治之傷害，目前仍因缺氧性腦症，造成四肢癱瘓在醫院救治中。辛○○
    於事故發生後，即停留在現場，並主動向前往處理有偵查犯罪職務之員警廖澄源
    陳述其為肇事人，而自首接受裁判。
二、案經被害人壬○○、乙○○、戊○○、己○○、庚○○訴由高雄市政府警察局新
    興分局報告及臺灣高雄地方法院檢察署檢察官指定丙○○之父甲○○代行告訴偵
    查後提起公訴。
    理  由
一、訊據被告辛○○對於右開時、地發生車禍肇事致使壬○○、乙○○、己○○、戊○○、庚○○丙○○受有前開傷害之事實，業據被告辛○○坦承不諱，核與告訴
    人壬○○、乙○○、戊○○、己○○及庚○○指訴之情節相符，並經證人即消防
    人員蘇順從、朱銘仁於警訊中證述屬實，復有道路交通事故調查報告表一份、交
    通事故訪談紀錄表二紙、舉發違反道路交通事件通知單一紙及現場照片十六張附
    卷可稽。惟被告則矢口否認有與前開消防車碰撞及其並無有未注意聽聞Ｚ○─二
    ○○號消防車警笛之過失，辯稱：伊係因前方有一部消防車通過，以為後方並無
    消防車輛，才通過中正三路與忠孝路口，再加上車內的音樂太大聲，以致未聽到
    後方消防車之警笛，才不知避讓，俟行至路口時，是因消防車煞車時，閃避不及
    失去平衡，才翻覆壓到其車子，並非伊所駕駛之六Ｋ─三八五一號自用小客車撞
    及該部消防車云云。惟查：
（一）告訴人壬○○所駕駛之Ｚ○─二○○號消防車於上開時間行經高雄市新興區中
      正三與忠孝路口時，因告訴人等所屬之高雄市政府消防局新興分隊接獲民眾報
      案，在高雄市新興區○○○路二六六巷內有火警事故，始鳴放警笛由Ｚ○─二
      ○○號消防車行使在前，Ｚ○─二○一號水庫車尾隨於後，行使交通優先權欲
      馳赴現場之狀態，業經告訴人等指訴甚詳，且核與證人即同行尾隨至後之Ｚ○
      ─二○一號水庫車內消防人員蘇順從及朱銘仁所證述之情節相符，並有高雄市
      政府消防局救災救護指揮中心火警電話紀錄簿一紙附卷足憑，足見告訴人壬○○駕駛Ｚ○─二○○號消防車鳴放警笛行使交通優先權自屬允當。至於被告固
      以前情置辯，惟據告訴人等堅詞否認，且一致陳稱告訴人壬○○所駕駕駛之Ｚ
      ○─二○○號消防車是第一部通行之救災車輛，且告訴人所述亦核與證人蘇順
      從及朱銘仁所述吻合，另觀諸證人即與被告同車者丁○○於偵查中結證所稱：
      伊等有聽音樂，音量普通，當行至案發處時，有一輛消防車從自用小客車左邊
      衝過來就撞上了，伊有聽到消防車警笛聲等語（詳見偵查卷第三十一頁），足
      證被告確係於聽聞該部Ｚ○─二○○號消防車之警笛聲後，猶勉強欲通過中正
      三與忠孝路口之事實。
（二）被告所駕駛六Ｋ─三八五一號自用之自用小客車與Ｚ○─二○○號消防車發生
      撞擊一節，業據告訴人等於偵查及本院審理中指訴綦詳，並經證人丁○○於偵
      查中結證屬實，且依現場照片觀之，消防車係壓住自小客車之後半部車身，惟
      自小客車之前半車身亦有撞擊痕跡，另消防車右側方亦有撞痕，此有現場照片
      數紙附卷可佐，參以被告於車禍發生時，亦坦承與消防車發生撞擊等語，此有
      交通事故訪談紀錄表一紙附卷足按，是被告前開所辯未撞及Ｚ○─二○○號消
      防車之語，自不足採。
（三）按車輛行駛時，駕駛人應注意車前狀況，隨時採取必要之安全措施；聞有消防
      車、救護車、警備車等之警號時，不論來自何方，均應立即避讓，道路交通安
      全規則第九十四條第三項、第一百○一條第六款分別定有明文。被告駕車自應
      注意上述道路交通安全規定，且依當時路狀，屬夜間有照明設備，路面狀態乾
      燥，且依當時情況及被告之智識、能力，又無不能注意之情形，被告竟疏不注
      意為之，以致肇事致人受傷，被告應有上開過失，殆無疑義。況本件車禍經送
      高雄市政府建設局車輛行車事故鑑定委員會及高雄市車輛行車事故覆議鑑定委
      員會均同斯旨，此分別有高雄市政府建設局車輛行車事故鑑定委員會九十年二
      月二十二日高市鑑字第九００二００二號鑑定意見書及高雄市車輛行車事故覆
      議鑑定委員會九十年八月六日九十高市覆字第九０四號函各一份附卷可稽。且
      被告過失駕駛行為，於撞及Ｚ○─二○○號消防車後，致該車翻覆，車上之消
      防人員壬○○分別受有頭部外傷、頸椎受傷之傷害，乙○○受有頭部外傷、左
      臉瘀傷十Ｘ三公分、右食指撕裂傷一公分之傷害，己○○受有頭部外傷、頭骨
      骨折、左臉挫傷腫脹、左頂區硬膜外出血、雙側額葉挫傷出血、雙肘挫傷之傷
      害，戊○○受有左肩及右前臂挫擦傷十五Ｘ五公分之傷害，庚○○受有左肘及
      右膝擦傷、左臀及右踝挫傷之傷害，丙○○則受有頭部外傷、臉部裂傷五公分
      、左側頭皮撕裂傷十二公分、右第三至第八肋骨骨折、左第二至第七肋骨骨折
      併連枷胸、血胸、腹內出血併肝臟裂傷等身體上重大難治之傷害，目前仍因缺
      氧性腦症，造成四肢癱瘓在醫院救治中，此有診斷證明書六紙及高雄醫學大學
      九十高醫附秘字第二四八一號函一份存卷可參，故核其上開過失行為與告訴人
      壬○○等人所受傷害及被害人丙○○之重傷結果間，具有相當因果關係，故本
      案事證已臻明確，被告犯行堪予認定。
二、核被告所為，係犯刑法第二百八十四條第一項前段及後段之普通過失傷害罪及過
    失致重傷罪。公訴意旨漏未斟酌被害人丙○○所受之上開傷勢已達於重大難治之
    程度，此觀諸前開高雄醫學大學函之意旨至明，惟其起訴之基本社會事實同一，
    本院自應併予審究，並依法變更其起訴法條。被告一過失駕駛之行為致使告訴人
    等分別受有輕重傷，而觸犯數構成要件不同之罪，應依刑法第五十五條之規定，
    從一重之過失致人重傷罪處斷。被告辛○○於車禍發生後即主動向警方陳述其為
    本件車禍之肇事人，使警方得以獲悉其為本案之犯罪嫌疑人，業據證人廖澄源於
    本院審理中到庭結證屬實，爰依刑法第六十二條前段自首之規定，酌減輕其刑。
    爰審酌被告雖無前科，品行良好，此有臺灣高雄地方法院檢察署刑案資料查註紀
    錄表在卷足按，惟其於犯罪後飾詞圖卸，未見有深刻檢討其駕駛過失之意，其過
    失行為造成救災人員救災效率受到延宕，過失之結果使被害人丙○○及其家人終
    生難以治癒之創傷，迄今尚未積極與告訴人等達成和解，藉實際行動賠償告訴人
    等之損害，業據告訴人己○○陳述在卷，態度非佳等一切情狀，量處如主文所示
    之刑，藉資懲儆。
據上論斷，應依刑事訴訟法第二百九十九條第一項前段、第三百條、刑法第二百八十
四條第一項、第五十五條、第六十二條前段，罰金罰鍰提高標準條例第一條前段，判
決如主文。
中      華      民      國      九十      年     十一     月    三十    日
                                臺灣高雄地方法院刑事第二庭
                                      法  官    李代昌
右正本證明與原本無異。
如不服本判決，應於判決送達後十日內，向本院提出上訴狀。
                                      書記官    吳月華
中      華      民      國      九十      年     十一     月    三十    日
附錄本判決論罪科刑適用法條
中華民國刑法第二百八十四條
 (過失傷害罪)
因過失傷害人者，處六月以下有期徒刑、拘役或五百元以下罰金，致重傷
者，處一年以下有期徒刑、拘役或五百元以下罰金。
從事業務之人，因業務上之過失傷害人者，處一年以下有期徒刑、拘役或
一千元以下罰金，致重傷者，處三年以下有期徒刑、拘役或二千元以下罰
金。


司法院資訊處製作；財團法人民間司法改革基金會備份。
